最高法院刑事判決　　　　　　　一○○年度台上字第三八二號
上　訴　人　吳俊宏
選任辯護人　李文成律師
　　　　　　洪瑞悅律師
　　　　　　賴玉山律師
上列上訴人因違反毒品危害防制條例案件，不服台灣高等法院中
華民國九十八年九月十六日第二審判決（九十八年度上訴字第三
０五二號，起訴案號：台灣士林地方法院檢察署九十七年度偵字
第一六一二二號），提起上訴，本院判決如下：
    主  文
原判決撤銷，發回台灣高等法院。
    理  由
本件原判決維持第一審論處上訴人吳俊宏販賣第一級毒品二罪，
販賣第二級毒品七罪，又轉讓第一級毒品十罪罪刑之判決，駁回
其在第二審之上訴，固非無見。
惟按：(一)刑事訴訟法第一百五十九條第一項規定，被告以外之人
於審判外之言詞或書面陳述，除法律有規定者外，不得作為證據
。故傳聞證據，原則上無證據能力，必須法律有除外規定者，始
例外賦予證據能力。同法第一百五十九條之二規定，被告以外之
人於檢察事務官、司法警察官或司法警察調查中所為之陳述，與
審判中不符時，其先前之陳述具有較可信之特別情況，且為證明
犯罪事實存否所必要者，得為證據，即為前揭傳聞法則之除外規
定之一。此例外情形，必其陳述「與審判中不符」，且符合「具
有較可信之特別情況」及「為證明犯罪事實存否所必要者」，始
有其適用。如證人在警詢之陳述，與審判中之證述相符時，即應
逕以審判中之證詞為證據，該警詢之陳述即非證明犯罪事實存否
所必要，無例外賦予證據能力之餘地。上訴人於原審審理時，已
爭執證人莊佳銘警詢陳述之證據能力，原判決徒以：「證人莊佳
銘於警詢中所為陳述，經核與審判中所為陳述相符，則該等證詞
與審判中之證述在證據能力有無之判斷應屬相同，自無庸審究在
外部客觀情況下是否有較可信之特別情況，應有證據能力。」云
云，尚有未合。(二)證據之證明力，雖由法官評價，然心證之形成
，由來於經嚴格證明之證據資料之推理作用，通常有賴數個互補
性之證據始足以形成確信心證，單憑一個證據則較難獲得正確之
心證。尤其具有對向性關係之單一證據，如毒品交易之買賣雙方
，買方或為獲邀減刑寬典，不免有作利己損人之不實供述之虞。
此種虛偽危險性較大之被告以外之人所為之陳述，為避免其嫁禍
他人，藉以發見實體之真實，除以具結、交互詰問、對質等方法
，以擔保其真實性外，自仍應認有補強證據以增強其陳述之憑信
性，始足為認定被告犯罪事實之依據。又數罪併罰案件，因其所
涉及之訴訟客體有數個以上，各個犯罪事實彼此互不相屬，故均
須有補強證據，不得籠統為同一之觀察。本件原判決認定上訴人
於民國九十七年八月中旬某日起至同年十一月中旬某日止，在台
北市○○區○○街八九巷一五號三樓之四九之居處或騎樓下，分
別十次無償轉讓第一級毒品海洛因予莊佳銘，因而論以轉讓第一
級毒品十罪罪刑。但對於各次轉讓之時間、地點及數量並未為明
確之認定，僅籠統依據莊佳銘所證曾向上訴人索討海洛因「大約
十次」以及九十七年九月二十六日、九月二十九日之通訊監察譯
文為其論據。但該通訊監察內容僅有：「多用一些」、「你拿一
千元給我」等語（見原判決附表二編號七、八），內容隱晦，且
僅二次，原判決籠統採為上訴人轉讓第一級毒品十罪之補強證據
，已有未當。另原判決認定上訴人於九十七年年中某日時、九十
七年九月間某日時及九十七年十一月間某日時，三次販賣第二級
毒品安非他命予劉世偉，除以劉世偉於警詢及檢察官偵查時之陳
述為其所憑之依據外，並無任何之補強證據，遽就該部分論以販
賣第二級毒品三罪，難謂與證據法則無違。(三)有罪之判決書，應
於理由內記載認定犯罪事實所憑之證據及其認定之理由，刑事訴
訟法第三百十條第一款定有明文。而販賣及轉讓毒品罪，須以所
販賣或轉讓者確屬毒品為成立要件之ㄧ，是否確屬毒品，應依證
據證明之（例如經由扣得之證物檢驗出毒品成分，或經由施用者
之尿液檢驗出毒品反應），並應於理由內說明其所憑之依據。原
判決認定上訴人販賣第二級毒品安非他命予劉世偉三次、何宜倫
四次，販賣第一級毒品海洛因予張安平二次，轉讓第一級毒品海
洛因予莊佳銘十次，惟本案中並未扣得任何含有第一級毒品海洛
因之證物，另雖扣得含第二級毒品安非他命、甲基安非他命、N,
N-二甲基安非他命成分之白色晶體一包（驗餘淨重九‧四五公克
），但原判決認定該部分係供上訴人自己施用，與本案無關。於
此情形，究竟有何證據，或經由如何之調查、檢驗，得以證明上
訴人販賣、轉讓之物品確為海洛因或安非他命？原判決除引用前
述證人之供述外，並未明確說明所憑之依據，即分別論以前述販
賣第二級毒品、販賣第一級毒品及轉讓第一級毒品之罪，尚嫌理
由欠備。上訴意旨，指摘原判決不當，非無理由，應認有撤銷發
回更審之原因。
據上論結，應依刑事訴訟法第三百九十七條、第四百零一條，判
決如主文。
中    華    民    國  一○○  年    一    月   二十   日
                      最高法院刑事第九庭
                          審判長法官  石  木  欽  
                                法官  洪  佳  濱  
                                法官  韓  金  秀  
                                法官  段  景  榕  
                                法官  周  煙  平  
本件正本證明與原本無異
                                      書  記  官  
中    華    民    國  一○○  年    一    月  二十五  日
                                                    Ｍ